【裁判字號】    88,訴,1477
【裁判日期】    890229
【裁判案由】    貪污等
【裁判全文】
臺灣臺北地方法院刑事判決                        八十八年度訴字第一四七七號
    公  訴  人  臺灣臺北地方法院檢察署檢察官
    被      告  甲○○
    選任辯護人  張泰昌
右列被告因貪污等案件，經檢察官提起公訴（八十八年度偵字第一三七二九號），本
院判決如左：
    主  文
甲○○依據法令從事公務之人員，連續侵占公有財物，處有期徒刑貳年，褫奪公權貳
年；緩刑伍年，緩刑期內付保護管束。
    事  實
一、甲○○係台北市政府交通局停車管理處第四營運分區第一小組（下稱停管處四分
    區一小組）停車場副組長，負責開立停車繳費通知單並收取停車費，為依法令從
    事公務之人員；因發現有部分車主不取繳費收據（停車繳費單一式三聯，第一聯
    車主收據聯，第二聯證明聯，第三聯存根聯），認有機可乘，竟萌生貪念，基於
    意圖為自己不法所有之概括犯意，自民國（以下同）八十八年一月十五日（起訴
    書所載八十八年二月三日係實際侵占日）起至同年二月十日止，於不取收據之車
    主繳交停車費之後；甲○○僅在停車繳費單證明聯及存根聯填寫不取收據車主之
    車號，而將停車繳費單空白收據聯留存；嗣下一位繳停車費之車主，如要求收據
    ，甲○○不開立停車繳費單證明聯及存根聯，而僅將上述留存之停車繳費單空白
    收據聯，填上要求收據車主之車號並交付，而連續將如附表所示之停車費金額合
    計新台幣（下同）一千七百四十元侵占入己（有關侵占日期、金額、車號及收據
    號碼均詳如附表所示）；因下一位繳停車費之車主，係取得上一部不取收據車主
    所留下之繳費單收據聯，甲○○對下一位已繳停車費車主並未開立停車繳費單證
    明聯及存根聯，致使下一位已繳停車費車主之車號，在停管處四分區一小組電腦
    內電磁紀錄上仍註記未繳停車費；甲○○恐侵占停車費之事被發現，趁停管處四
    分區一小組電腦室電腦作業承辦人員業務繁忙或中午休息之空檔，以幫忙承辦人
    員操作電腦為由，於其不注意之時，將電腦內建檔需補繳停車費車號之電磁紀錄
    ，以輸入錯誤而擅自銷除，足以生損害於附表所示被侵占之車主及台北市政府交
    通局停車管理處對停車場之管理。
二、案經法務部調查局台北市調處移送臺灣臺北地方法院檢察署檢察官偵查起訴。
    理  由
一、右揭事實，迭據被告甲○○於調查局偵訊時及偵審中坦承不諱，核與已繳停車費
    而未取收據之車主林木森、連譽恆二人於調查局訊問時證述之情節相符；另停管
    處四分區一小組電腦室電腦作業承辦員金耀芳於本院審理時證稱：被告係副組長
    ，有時會來支援；另停管處四分區輔導員乙○○於本院審理時亦證稱：被告有可
    能利用電腦室人員上洗手間或中午休息時間空檔進入電腦室銷除電腦資料等語；
    此外，又有屬不同車號之同份停車費繳費單收據及存根影本在卷可資佐證；從而
    依（一）證人林木森、連譽恆、金耀芳及乙○○等人之證詞；（二）屬不同車號
    之同份停車費繳費單收據及存根影本等補強證據已足資擔保被告甲○○於調查局
    偵訊時及偵審中就前開事實所為任意性自白具有相當程度之真實性，而得使本院
    確信被告甲○○前述自白之犯罪事實確屬真實；從而依刑事訴訟法第一百五十六
    條第一項「被告之自白，非出於強暴、脅迫、利誘、詐欺、違法羈押或其他不正
    之方法，且與事實相符者，得為證據。」及第二項「被告之自白，不得作為有罪
    判決之唯一證據，仍應調查其他必要之證據，以察其是否與事實相符。」規定，
    本院自得依被告甲○○前述自白及各該補強證據，認定被告甲○○確有為前述犯
    行；事證明確，被告甲○○之犯行，堪以認定。
二、核被告所為，係犯貪污治罪條例第四條第一項第一款之侵占公有財物罪，及刑法
    第二百二十條第二項、第二百十一條之偽造準公文書罪。被告多次侵占公有財物
    及偽造準公文書之犯行，時間緊接，所犯罪名相同，均顯出於概括犯意為之，為
    連續犯，應依刑法第五十六條之規定以一罪論，並加重其刑。所犯上述二罪，有
    方法與結果之牽連關係，應從法定刑較重之貪污治罪條例第四條第一項第一款之
    侵占公有財物罪處斷。被告於調查局偵訊時及偵審中自白犯行，且自動繳交所得
    財物一千七百四十元（詳台北市停車管理處八十八年十二月十日北市停人字第八
    八六五０三二三００號函），應依同條例第八條第二項規定減輕其刑。又本件被
    告侵占所得計一千七百四十元，在五萬元以下，情節輕微，應依同條例第十二條
    第一項規定，遞減輕其刑。次酌被告因不慎遺失停車費六千元，生活拮据，一時
    失慮而為前述犯行，其行為雖不足取，然觀其犯罪情狀，在客觀上足以引起一般
    之同情，顯可憫恕，本院宣告法定最低刑度猶嫌過重，爰依刑法第五十九條之規
    定減輕其刑。爰審酌被告品行、智識程度、犯罪之動機、目的、手段、所受之刺
    激、所生危害及犯後坦承之態度等一切情狀，量處如主文所示之刑，以資懲儆。
    再被告犯貪污治罪條例之罪，且經宣告有期徒刑，應依該條例第十七條規定併予
    宣告褫奪公權二年。末查，被告前未曾受有期徒刑以上刑之宣告，有臺灣高等法
    院檢察署刑案紀錄簡覆表可徵，姑念其尚屬初犯，因失慮致罹刑典，事後亦已坦
    承犯行，深具悔意，且有一男、二女待撫養，確信其經此刑之宣告後，應知警惕
    而無再犯之虞，本院認暫不執行其刑為適當，併予宣告緩刑五年，以利自新。惟
    為確實，使其有正確之法律觀念並提供必要之協助及督促，爰併依法宣告緩刑期
    內付保護管束，俾由地方法院檢察署之觀護人予以適當之督促，並發揮附條件緩
    刑制度之立意及避免短期自由刑執行所肇致之弊端。另被告所侵占之公有財物一
    千七百四十元已歸還台北市停車管理處，被告已無所得，不必追繳，附此敘明。
據上論斷，應依刑事訴訟法第二百九十九條第一項前段，貪污治罪條例第四條第一項
第一款、第八條第二項、第十二條第一項、第十七條，刑法第十一條前段、第五十六
條、第二百二十條第二項、第二百十一條、第五十五條、第三十七條第二項、第七十
四條第一款、第九十三條第一項，判決如主文。
本案經檢察官高怡修到庭執行職務
中      華      民      國    八十九    年      二      月    二十九    日
                                    臺灣臺北地方法院刑事第六庭
                                        法  官  梁  耀  鑌
右正本證明與原本無異。
（得於十日內上訴）
                                        書記官  呂  淑  芳
中      華      民      國    八十九    年      三      月      二      日
附錄本案論罪科刑法條全文
貪污治罪條例第四條第一項第一款
有下列行為之一者，處無期徒刑或十年以上有期徒刑，得併科新台幣一億元以下罰金
：
一、竊取或侵占公用或公有器材、財物者。
二、藉勢或藉端勒索、勒徵、強占或強募財物者。
三、建築或經辦公用工程或購辦公用器材、物品，浮報價額、數量、收取回扣或有其
    他舞弊情事者。
四、以公用運輸工具裝運違禁物品或漏稅物品者。
五、對於違背職務之行為，要求、期約或收受賄賂或其他不正利益者。
刑法第二百十一條
偽造、變造公文書，足以生損害於公眾或他人者，處一年以上七年以下有期徒刑。
刑法第二百二十條
在紙上或物品上之文字、符號、圖像、照像，依習慣或特約，足以為表示其用意之證
明者，關於本章及本章以外各罪，以文書論。
錄音、錄影或電磁紀錄，藉機器或電腦之處理所顯示之聲音、影像或符號，足以為表
示其用意之證明者，亦同。
稱電磁紀錄，指以電子、磁性或其他無法以人之知覺直接認識之方式所製造之紀錄，
而供電腦處理之用者。


司法院資訊處製作；財團法人民間司法改革基金會備份。
